臺灣臺中地方法院民事判決              100年度婚字第476號
原      告  彭桂光
訴訟代理人  張繼準律師
複  代理人  黃琪雅律師
            徐祐偉律師
            莊惠祺律師
被      告  徐瑀若
訴訟代理人  陳昭全律師
上列當事人間請求離婚事件，本院於民國100年10月7日言詞辯論
終結，判決如下：
    主      文
原告之訴駁回。
訴訟費用由原告負擔。
    事實及理由
一、本件原告主張：
  (一)兩造於民國72年10月23日結婚，育有子女彭聯勳、彭聯翰。
    兩造婚後原同住於臺中市，原告父母則獨居於花蓮，於76年
    間，原告購置位於臺中市○○路○段91巷12號之房地後，即
    將父母接與兩造同住。詎被告藉故與原告父母發生爭執，並
    時常於半夜叫醒原告，以其與原告父母之爭端質問原告，兩
    造關係日益惡劣，被告甚以此為由，要求搬出去外面居住，
    於78年間，兩造某次激烈爭執後，向原告提出離婚要求，撕
    毀兩造結婚照片。原告顧及子女年幼，始終隱忍。於81年間
    ，被告在未告知原告之情形下，逕遷至彰化居住，原告顧及
    家庭完整對子女之重要性，勉強配合被告，遷至彰化共同生
    活，希冀藉此改善兩造婚姻關係。惟被告仍經常因子女教育
    、生活細節等問題，動輒與原告起口角。於85年12月間，兩
    造遷至臺中市○○區○○路88之13號12樓，然兩造仍頻生齟
    齬，長期逆來順受之結果，原告對被告由疏離倦怠，進而身
    心俱疲，終至槁木死灰。自90年起，被告即以其睡覺時不喜
    歡開冷氣、原告睡覺會打鼾為由，要求與原告分房而眠，並
    藉此不再與原告有親密行為，原告如有意見，稍加抱怨，被
    告即嘲諷原告：「你可以花錢出去找女人啊」，令原告飽受
    精神折磨。於98年間，被告向原告提出只要原告給付其新臺
    幣（下同）2,000 萬元贍養費，其立刻簽字離婚之條件，因
    未獲原告應允，於99年10月初提出原告給付100 萬元贍養費
    之離婚條件。然因原告斯時財務皆掌握於被告手中，原告完
    全無力給付，實無法同意被告之離婚條件，兩造爭執因此加
    劇。被告為宣洩其不滿，竟於99年10月中旬擅自更換家中鑰
    匙門鎖，令原告無法返家，甚至自行收拾原告之換洗衣物及
    簡單行李，置放於家門口，原告不得已而借住原告胞弟家中
    。於99年10月21日，兩造原約定前往律師事務所協議離婚，
    然被告未依約定前往。於99年11月間，被告更換行動電話號
    碼，原告即無法與被告取得聯繫，僅能等候被告聯繫。於99
    年12月中旬，被告前往原告所負責之位於臺中市○○路之雨
    水下水道工程工地現場，於施工使用之怪手及小貨車上，以
    奇異筆寫下「拋妻棄子、天理不容、狗男女」等不堪入目之
    內容，令原告對被告徹底絕望。於100 年3月7日，適逢原告
    母親對年忌日前夕，原告透過長子彭聯勳聯繫被告返家祭拜
    ，被告竟不加理會，兩造婚姻已無任何情義。原告實難以與
    被告繼續維持婚姻關係，且兩造自99年10月分居至今，兩造
    婚姻已達難以繼續維持或回復婚姻之希望，爰依民法第1052
    絛第1項第3款及第2 項規定，請求准許離婚等語。並聲明：
    准原告與被告離婚。
  (二)對被告答辯之陳述：被告所提光碟片中之女子，僅係原告認
    識多年之普通朋友，該名女子與原告間並無男女之情，光碟
    所示內容係因該名女子因有要事需南下屏東造訪友人，因不
    諳地理位置及交通情形，加以其為單親家庭，出門遠行時須
    將兩名幼子帶在身邊，行動上諸多不便，故請求原告幫忙駕
    車一同前往，並非被告所指親密出遊，被告指稱原告在外結
    交女友，顯非可採。
二、被告則以：原告所述，均與事實不符。被告非常尊重公婆，
    自認並無不孝順之情況；兩造於81年間之所以遷往彰化居住
    ，是兩造共同決定；被告只是沒有吹冷氣的習慣，雖曾跟原
    告說：如果你要吹冷氣的話，可以去孩子房間跟孩子睡，但
    絕無要求與原告分房而眠，亦未拒絕與原告發生親密行為或
    嘲諷原告。而兩造於99年4月5日之前，感情尚稱和睦，平常
    除會出遊、泡湯外，幾乎每年之農曆過年期間，兩造全家均
    會自行或與被告娘家親屬一同同遊，於98年12月16日被告生
    日當天，原告為讓被告驚喜，甚至在被告不知情之情形下，
    購買蛋糕送到公司為被告慶生，顯見兩造原本極為恩愛，家
    庭和諧，原告指稱兩造關係日漸惡劣云云，實與事實不符。
    原告之所以執意與被告離婚，肇因於於99年4月5日中午，被
    告突然接獲原告外遇對象來電，其表示原告有跟她說，原告
    已經一年多沒有跟被告有性行為，如果被告不要原告，她要
    ，給她等語，翌日，原告竟要求被告能讓其娶小老婆，並聲
    稱：「那個女的（指原告外遇對象）不是要我的錢，是因為
    我強暴她，那個女的本來要告我，後來因為我答應跟她在一
    起，她才沒有告我」等語，被告聞言，除極為震驚外，當然
    不能同意原告所請。為此，原告即開始找被告麻煩、疏遠被
    告並進而於99年9 月間自行搬離兩造住處。原告指稱於99年
    10月間被告將原告驅趕出門、自行收拾原告換洗衣物及簡單
    行李置於家門口云云，均與事實不符。另被告之所以會於99
    年10月間更換門鎖，係因原告有外遇且已自行搬離，而被告
    晚上都有吃安眠藥入睡之習慣，為免外人侵入而不自知，乃
    更換門鎖，以維安全。而被告自始並不同意與原告離婚，自
    無同意與原告共同前往律師事務所辦理協議離婚之情事。又
    兩造長子係於100 年3月7日以後始告知被告原告曾透過其聯
    繫被告返家祭拜之事，被告係事後始知悉，並非故意不加理
    會。原告訴請離婚，實無理由等語，資為抗辯。並聲明：原
    告之訴駁回。
三、原告主張兩造於72年10月23日結婚，夫妻關係現仍存續中，
    之事實，為被告所不爭執，並有原告所提出之戶籍謄本1 份
    為證，自堪信為真實。
四、得心證之理由：
  (一)按民法第1052條第1項第3款所謂不堪同居之虐待，係指予以
    身體上或精神上不可忍受之痛苦，致不堪繼續同居者而言，
    如非客觀的已達於此程度，不容夫妻之一方，以主觀之見解
    ，任意請求與他方離婚（最高法院34年度上字第3968號判例
    參照）。次按婚姻係以夫妻之共同生活為目的，夫妻間應以
    誠摯相愛、互信為基礎，互相協力保持其共同生活之圓滿及
    幸福，若夫妻間實已難以共同相處，亦實無強行共組家庭致
    互相憎恨之必要。故民法第1052條第2 項規定：「有前項以
    外之重大事由，難以維持婚姻者，夫妻之一方得請求離婚。
    」，揆其目的係在使夫妻請求裁判離婚之事由較富彈性，惟
    是否有難以維持婚姻之重大事由，判斷標準為婚姻是否已生
    破綻而無回復之希望，此不可由原告已喪失維持婚姻意欲之
    主觀面加以認定，而應依客觀的標準，即難以維持婚姻之事
    實，是否已達於倘處於同一境況，任何人均將喪失維持婚姻
    希望之程度以決之，倘客觀上確實難以維持婚姻生活者，自
    得請求裁判離婚。再民法第1052條第2 項但書，規定難以維
    持婚姻之重大事由應由夫妻之一方負責者，僅他方得請求離
    婚，係為公允而設，故難以維持婚姻之重大事由，夫妻雙方
    均應負責時，應比較衡量雙方之有責程度，僅責任較輕之一
    方，得向責任較重之他方請求離婚，如雙方有責程度相同時
    ，則雙方均得請求離婚，始符公平（最高法院87年度臺上字
    第1304號、90年度臺上字第1639號判決意旨參照）。
  (二)原告主張其受有被告上開不堪同居虐待之情事，且兩造之婚
    姻關係，因可歸責於被告之上開事由，已生重大裂痕，亦無
    回復希望等事實，則為被告否認，並以前詞置辯。經查：
  1.證人即原告胞弟彭桂裕到庭固陳稱：「（法官問：兩造結婚
    後之情形為何？）剛開始有吵架情形發生，與家裡也不和，
    兩造和小孩之後就搬出去…」（詳本院100年7月18日言詞辯
    論筆錄），惟夫妻口角，在所難免，而被告自本生家庭嫁入
    原告家門，與原告家人之生活習慣、觀念，自難期一致，相
    處時難免發生諸多誤會與摩擦，自難為有利於原告之認定。
    且證人即兩造之子彭聯勳到庭證稱：「（法官問：父母相處
    情形如何？）相處不錯，沒有常爭吵，也沒有為了奶奶的事
    爭吵…」（詳本院100年8月15日言詞辯論筆錄），亦難證明
    原告主張兩造經常因奉養原告父母、子女教育、生活細節等
    問題發生嚴重爭執屬實。
  2.證人彭聯勳到庭證稱：「爸爸後來都很晚回家，但都還是有
    進房睡，沒有分房睡」（詳本院100年8月15日言詞辯論筆錄
    ），且原告就被告拒絕與原告有親密行為、嘲諷等事實，並
    未舉證以實其說，原告該部分主張，自難採信。
  3.證人彭聯勳到庭證稱：（法官問：媽媽有無跟爸爸提過離婚
    或要到事務所辦離婚？）沒有」，且證人彭聯翰到庭亦證稱
    ：「（法官問：有無聽過爸爸提過要離婚或是到事務所辦離
    婚？）之前爸爸有跟我媽媽提過要離婚，但我媽媽為了我們
    兩位兒子不願意」（均詳本院100年8月15日言詞辯論筆錄）
    ，則原告主張被告曾提出離婚條件、兩造曾約定前往律師事
    務所協議離婚，難認為真實。
  4.證人彭聯勳到庭證稱：「（法官問：與何人同住？）我與媽
    媽同住，爸爸沒有與我們同住，去年9 月爸爸離開家，因爸
    爸在外有別的女人，原來我們一起工作，但發現爸爸無心工
    作，我請徵信社查到爸爸在外面有別的女人，但是爸爸都不
    承認，9 月時爸爸自行離開…我們一直希望父親回家解決，
    他一直不願意回來」，且證人彭聯翰到庭證稱：「（現在與
    誰同住？）與媽媽同住，爸爸去年9 月搬出去，我們平常工
    作很少互動，我也不知道他為何搬出去，我沒有看到他拿行
    李，但東西有拿走，之前知道他有外遇，我曾經在家門口聽
    到我父母的對話，我親耳聽我爸爸對我媽媽說外面的女人沒
    有要他的錢，我媽媽說怎麼可能外面女人不要他的錢，我爸
    爸說他強姦那個女人，外面女人說要告我爸爸，我爸爸說會
    很難看，我爸爸請她不要告他，所以他們才在一起，我還有
    聽我爸爸說外面的女人有兩個兒子，長得很像他，我爸爸想
    去驗DNA」（均詳本院100年8 月15日言詞辯論筆錄），徵之
    證人彭聯勳、彭聯翰均為兩造所生之子，與兩造同誼屬至親
    ，殆無虛構事實攀誣原告之理，其等所為證詞之可信憑性甚
    高；又其等與兩造共同生活有相當期間，就兩造間日常生活
    相處上之情形，知之甚稔，所為證詞復無從以其他證據方法
    代替，本院認其等所為上開不利於原告之證詞，應可採取；
    另原告於99年4 月24日與1名女子帶著2名小孩南下，亦有錄
    影光碟及翻拍畫面在卷可稽，揆諸前開事證，足認被告抗辯
    原告係因外遇而於99年9 月間即自行離家，應非子虛。原告
    雖辯稱該名女子僅係朋友，僅係幫忙駕車一同前往，並非親
    密出遊云云，縱認原告與該名女子僅係朋友關係屬實，惟原
    告在被告對原告已生猜忌、懷疑之情形下，未慮及被告感受
    ，不知避嫌而仍與該名女子及其小孩一同前往，自難認未逾
    越一般社交之範圍，且難責被告懷疑原告對婚姻不忠，純係
    被告多疑，亦難為有利於原告之認定。
  5.證人彭聯勳到庭證稱：「（法官問：父親離開後，門鎖是否
    更換？）父親離開後，家中門鎖確實有更換，因媽媽知道父
    親在外有女人後，晚上一直睡不好，在門鎖還沒有更換之前
    ，爸爸就自行把他的行李拿走了，我並沒有印象，媽媽把爸
    爸的行李放在門口讓爸爸拿走」（詳本院100年8月15日言詞
    辯論筆錄），可認被告並非故意於原告離家期間更換門鎖令
    原告無法返家，難認有可歸責之處。另證人彭桂裕到庭雖證
    稱：99年10月與原告回去幫忙搬衣物時，住所的鎖已經更換
    ，被告不在，原告衣物就放在門口等語（詳本院100年7月18
    日言詞辯論筆錄），被告將原告衣物置放門口拒讓原告返家
    ，固有所不是，惟被告上開行為，係源於原告因外遇而先自
    行離家，原告對於被告上開行為，亦難辭其咎。
  6.證人彭聯勳到庭證稱；「（法官問：今年三月父親是否有聯
    絡你要請你告訴媽媽奶奶的忌日要回去？）我的工作電子遊
    藝場晚班，我看到父親簡訊時是在忌日的隔日才看到，也來
    不及告訴媽媽」（詳本院100年8月15日言詞辯論筆錄），足
    認被告並非故意不盡子媳應盡之孝道。
  7.本件原告於99年9 月間自行離家，兩造因此分居至今，已如
    前述，原告既未能舉證證明有不能履行同居義務之正當情事
    ，則原告對於兩造長期分居，自應負較重之責任。
  (三)綜上所述，原告既無法舉證證明兩造婚姻確有民法第1052條
    第1項第3 款所定之判決離婚事由，或兩造婚姻確有同條第2
    項所定其他足以構成難以維持婚姻之重大事由存在，且被告
    有責程度高於或等於原告之事實。則原告所提本件離婚之訴
    ，實難認為有理由，應予駁回。
五、本件事證已臻明確，兩造所為其他主張、陳述並所提之證據
    ，經審酌後，認均與本件之結論無礙，不再一一論述，併予
    敘明。
六、訴訟費用負擔之依據：民事訴訟法第78條。
中    華    民    國   100    年    10    月    31    日
                  家事法庭    法  官  涂秀玲
以上正本係照原本作成。
如對本判決上訴，須於判決送達後20日之不變期間內，向本院提
出上訴狀。如委任律師提起上訴者，應一併繳納上訴審裁判費。
中    華    民    國   100    年    10    月    31    日
                              書記官  薛淑玲